臺灣臺北地方法院民事裁定
111年度訴字第3058號
原      告  蔡銘富  


被      告  蔡永隆  
上列當事人間請求不動產所有權移轉登記事件，本院裁定如下：
    主  文
一、本件訴訟標的價額核定為新臺幣16,782,804元。
二、原告應於本裁定送達後5日內，補繳裁判費新臺幣125,488元
    ，逾期未繳納，即駁回本件訴訟。
    理  由
一、按訴訟標的之價額，由法院核定。核定訴訟標的之價額，以
    起訴時之交易價額為準；無交易價額者，以原告就訴訟標的
    所有之利益為準；法院因核定訴訟標的之價額，得依職權調
    查證據。原告起訴不合程式或不備其他要件者，法院應以裁
    定駁回之。但其情形可以補正者，審判長應定期間先命補正
    ，民事訴訟法第77條之1、第249條第1項第6款分別定有明文
    。
二、按繼承人有數人時，在分割遺產前，各繼承人對於遺產全部
    為公同共有；公同共有物之處分及其他之權利行使，除法律
    另有規定外，應得公同共有人全體之同意，民法第1151條、
    第828條第3項分別定有明文。又按公同共有人對於第三人，
    得為公同共有人全體之利益，為回復公同共有物之請求，民
    法第828條第2項準用第821條但書定有明文。公同共有人基
    此所提起之訴訟，並非僅為自己利益而為請求，且各公同共
    有人之權利，及於公同共有物之全部（民法第827條第3項規
    定參照），故其就公同共有物請求排除侵害所得受之利益，
    應以回復公同共有物之全部價額為計算基準（最高法院105
    年台抗字第478號民事裁定參照），且不因被請求人亦為共
    有人，而有不同（最高法院101年度台抗字第722號裁定意旨
    參照）。是以公同共有人中一人單獨或數人本於公同共有權
    利起訴請求債務人向全體公同共有人給付，並非僅為自己利
    益而為請求，如獲勝訴判決，所行使之公同共有權利即獲全
    部滿足，是其訴訟標的之價額，應以公同共有債權之全部價
    額計算，始符首揭民事訴訟法第77條之1第2項所示之意旨。
    換言之，繼承人中之一人或數人行使公同共有權利而起訴請
    求債務人向全體繼承人為給付，其訴訟標的之價額即不能僅
    按該起訴之繼承人之應繼分比例計算，而應依其請求給付之
    全部公同共有權利核算之。故原告主張僅應按其應繼分比例
    計算本件訴訟標的價額等語，並無可採。
三、本件原告起訴主張坐落於臺北市○○區○○段0○段000地號土地
    （權利範圍1/8）及其上692建號即門牌號碼臺北市○○區○○街
    00巷00號建物（權利範圍1/2）（下合稱系爭房地），為兩
    造之母蔡王淑惠所有而借名登記於被告名下之不動產。今蔡
    王淑惠已死亡，故其與被告間之借名契約關係即告消滅，系
    爭房地應由蔡王淑惠之全體繼承人共5人（除蔡旭山已拋棄
    繼承外）共同繼承，爰依借名登記返還請求權及不當得利返
    還請求權等法律關係，一人單獨起訴請求被告將系爭房地移
    轉登記予全體共有人（即原告、被告及其他共同繼承人蔡佩
    玲、蔡佳玲、蔡婉玲等5人），揆諸前揭規定及說明，本件
    訴訟標的價額自應按系爭房地起訴時之交易總價額計算，而
    非僅按原告之應繼分比例計算之。又現行地政機關就不動產
    之交易價格已採實價登錄制度，故鄰近不動產於一定期間內
    所登錄之交易價格，應趨近於客觀之市場交易價格，而可作
    為核定訴訟標的價額之基準。而依原告陳報狀及所提出之實
    價登錄資料，系爭房地附近路段於民國110年5月至111年5月
    成交價格平均單價約為每坪新臺幣（下同）1,119,600元（
    見本院卷第19-25頁）。再系爭臺北市○○區○○街00巷00號建
    物總面積為99.10平方公尺，有建物謄本附卷可稽（見北司
    補卷第83-84頁）；本件原告請求移轉登記之權利範圍為1/2
    （含基地之權利範圍1/8），換算台坪約為14.99坪（99.10
    平方公尺×0.3025×1/2，小數點第三位以下四捨五入），故
    系爭房地起訴時之交易總價額為16,782,804元（1,119,600
    元×14.99坪）。從而，本件訴訟標的價額應核定為16,782,8
    04元，原告應繳納之第一審裁判費為159,752元，扣除其已
    繳納之34,264元後，尚應補繳125,488元（159,752元-34,26
    4元）。爰依民事訴訟法第249條第1項但書之規定，限原告
    於收受本裁定送達後5日內，逕向本院如數補繳，逾期未補
    正，即駁回其訴，特此裁定。
中　　華　　民　　國　　111 　年　　6 　　月　　22　　日
                  民事第一庭  法　官　李桂英
以上正本係照原本作成　　　　　　　　　
如不服本裁定關於核定訴訟標的價額部分，應於送達後10日內向
本院提出抗告狀，並繳納抗告費新臺幣1,000元；其餘關於命補
繳裁判費部分，不得抗告　　　　　　　　　
中　　華　　民　　國　　111 　年　　6 　　月　　22　　日
                              書記官　劉士筠